【裁判字號】    98,勞訴,21
【裁判日期】    980427
【裁判案由】    職業災害損害賠償
【裁判全文】
臺灣板橋地方法院民事判決              98年度勞訴字第21號
原      告  乙○○
訴訟代理人  沙慧貞律師
被      告  開駿興業有限公司
法定代理人  甲○○
上列當事人間請求職業災害損害賠償事件，經本院於民國98年4
月17日言詞辯論終結，判決如下：
    主  文
被告應給付原告新台幣肆萬零捌佰元及自民國九十八年三月十四
日起至清償日止，按週年利率百分之五計算之利息。
訴訟費用由被告負擔。
本判決第一項得假執行，但被告如以新臺幣肆萬零捌佰元為原告
預供擔保，得免為假執行。
    事實及理由
壹、程序方面：
一、本件被告開駿興業有限公司未於言詞辯論期日到場，核無民
    事訴訟法第386 條所列各款情形，依原告之聲請，由其一造
    辯論而為判決。
二、查原告前於民國96年6 月28日，曾以開駿興業有限公司、甲
    ○○為被告，依民法第184 條第1 項、第193 條第1 項、第
    19 5第1 項、第227 條之1 、第483 條之1 、第487 條之1
    第1 項、職業災害勞工保護法第7 條、勞動基準法第59條第
    1 項第2 款規定，請求開駿興業有限公司、甲○○連帶給付
    新臺幣（下同）8,430,298 元及利息，經本院96年度重勞訴
    字第8 號一案審理，並於98年2 月9 日判決，開駿興業有限
    公司、甲○○不服該判決，現上訴於台灣高等法院審理中，
    有上開民事影卷及判決書在卷可稽。而本件原告則係依勞工
    退休金條例第12條第1 項規定，請求被告給付資遣費40,800
    元及利息，其訴訟標的與前開民事事件並不相同，而非同一
    事件，於法自無不合，合先敘明。
貳、實體方面：
一、原告主張：原告於95年11月21日受僱於被告開駿興業有限公
    司，每月平均最低薪資為4 萬元，原告於96年2 月4 日上班
    期間，因可歸責於被告之事由，發生職業災害，致原告雙手
    受有兩手粉碎性骨折之重傷害，雙手幾無殘餘功能，並經醫
    療院所認定為殘廢不堪勝任工作，爰依職業災害勞工保護法
    第24條規定，以起訴狀繕本送達被告為終止兩造間勞動契約
    之意思表示，並自願退讓以勞工保險局認定原告殘廢之日即
    97年12月1 日作為計算資遣費之末日，則原告自95年11月21
    日任職日起至97年12月1 日止，共計任職2 年又11天，換算
    資遣費基數為1.02個基數﹝2 ×0.5+（11/30/12）×0.5=1+
    0.02=1.02 ﹞，依勞動基準法第17條規定計算被告應給付原
    告之資遣費為40,800元（40,000×1.02 =40,800），爰依勞
    工退休金條例第12條第1 項提起本訴，請求被告給付資遣費
    ，併為聲明：(一)被告應給付原告40,800元，及自起訴狀繕本
    送達翌日起至清償日止，按年息5%計算之利息。(二)原告願供
    擔保，請准宣告假執行。
二、被告未於言詞辯論期日到場，僅於98年3 月31日提出答辯狀
    以：本件原告起訴之當事人、訴訟標的、聲明，與本院96年
    度重勞訴字第8 號民事事件為同一事件，原告為重複起訴等
    語資為抗辯，併為答辯聲明：(一)原告之訴及假執行之聲請均
    駁回。(二)如受不利判決願供擔保，請准宣告免為假執行。
三、原告主張之事實，業據提出勞工保險卡、各類所得扣繳暨免
    扣繳憑單、本院97年度易字第84號刑事判決、勞工保險局98
    年1 月6 日保給傷字第09760998580 號函等件影本為證，且
    經本院調閱本院96年度重勞訴字第8 號卷無誤，有該民事部
    分影卷附卷可證。被告未於言詞辯論期日到場，僅以書狀陳
    稱本件與本院96年度重勞訴字第8 號民事事件為同一事件置
    辯，是原告主張之事實，堪信為真實。
四、按職業災害勞工經公立醫療機構認定心神喪失或身體殘廢不
    堪勝任工作者，得終止勞動契約，職業災害勞工保護法第24
    條第1 款定有明文。又依勞工退休金條例第12條第1 、2 、
    3 項規定：「勞工適用本條例之退休金制度者，適用本條例
    後之工作年資，於勞動契約依勞動基準法第十一條、第十三
    條但書、第十四條及第二十條或職業災害勞工保護法第二十
    三條、第二十四條規定終止時，其資遣費由雇主按其工作年
    資，每滿一年發給二分之一個月之平均工資，未滿一年者，
    以比例計給；最高以發給六個月平均工資為限，不適用勞動
    基準法第十七條之規定。」、「依前項規定計算之資遣費，
    應於終止勞動契約後三十日內發給。」、「選擇繼續適用勞
    動基準法退休金規定之勞工，其資遣費依同法第十七條規定
    發給。」。又上開法文所稱「以比例計給」於未滿一年之畸
    零工作年資，以其實際工作日數分月、日比例計算。如：勞
    工適用勞工退休金條例之工作年資為3 年6 個月15天，則資
    遣費基數為3 ×0.5+（（6+15/30）/12）×0.5 ＝1.77  個
    基數，亦有行政院勞工委員會勞動4 字第0940048956號函影
    本在卷可參。本件原告自95年11月21日起受雇於被告，於96
    年2 月4 日上午在被告公司處執行工作職務時，受有職業災
    害，導致「左手第2 到第5 指掌骨粉碎性骨折、第2 指近位
    指骨粉碎性骨折合併第2 到第4 指掌指關節破損、第3 指到
    第4 指遠位指節截肢，第2 指指尖截肢。右手第2 指到第4
    指遠位指節截肢、第2 至第5 指掌骨開放性粉碎性骨折、第
    3 到第5 指掌指關節破損、拇指近位指骨開放性粉碎性骨折
    、第3 至第5 指循環障礙。」，有財團法人長庚紀念醫院林
    口分院（下稱長庚醫院林口分院）診斷證明書影本在卷可稽
    。且本院96年度重勞訴字第8 號民事事件前曾就本件原告因
    職業災害受傷所減損之勞動能力為何，囑託長庚醫院林口分
    院為鑑定，經該院對原告施作理學檢查、神經傳導檢查及肌
    電圖檢查等結果，並參照原告患部施作之Ｘ光檢查結果後，
    依據美國醫學會障害評估指南（2001年第5 版）之評核標準
    ，加以綜合後評估其殘廢百分比，再予以綜合原告將來賺錢
    能力、職業及年齡調整計算，評定其勞動力減損53 %，有該
    院97年11月3 日（九七）長庚院法字第0416號函附於前開民
    事卷內可參（見本院96年度重勞訴字第8 號卷一第208 至20
    9 頁）。而查原告於被告公司係擔任塑膠射出作業員工作，
    即就被告公司作出之成品，一手拿成品，一手拿鋼刀，整修
    毛邊，業經原告於前開民事事件陳明在卷，並為被告於前開
    民事事件所不爭執（見本院96年度重勞訴字第8 號卷一第51
    頁反面）。足認原告確已因本件職業災害受傷致身體殘廢不
    堪勝任工作，是其依職業災害勞工保護法第24條第1 款規定
    ，以起訴狀繕本送達被告為終止兩造間勞動契約之意思表示
    ，即無不合。而本件起訴狀繕本業於98年3 月13日送達被告
    （見本院卷第10頁送達證書），是兩造間之勞動契約已合法
    終止，則被告應依勞工退休金條例第12條第1 項規定給付原
    告資遣費。故原告請求被告給付自95年11月21日其任職日起
    至97年12月1 日止，共2 年又11天，換算資遣費基數為1.02
    個基數﹝2 ×0.5+（11/30/ 12） ×0.5=1+0.02=1.02 ﹞，
    依勞動基準法第17條規定計算之資遣費40,800元（40,000×
    1.02 =40,800），於法有據。
五、從而，原告依勞工退休金條例第12條第1 項規定，請求被告
    給付資遣費40,800元，及自起訴狀繕本送達被告翌日即98年
    3 月14日起至清償日止，按年息5%計算之利息，為有理由，
    應予准許。
六、兩造分別陳明願供擔保請准宣告假執行及免為假執行，經核
    本院所命給付金額未逾50萬元，爰依職權宣告假執行，並酌
    定相當之擔保金額，准被告供擔保後免為假執行。
結論：本件原告之訴為有理由，依民事訴訟法第385 條第1項前
段、第78條、第389 條第1 項第5 款、第392 條，判決如主文。
中    華    民    國    98    年    4     月    27    日
                  民事第一庭    法  官  黃信樺
以上正本係照原本作成
如對本判決上訴，須於判決送達後20日內向本院提出上訴狀
中    華    民    國    98    年    4     月    27    日
                                書記官  李佳靜

司法院資訊處製作；財團法人民間司法改革基金會備份。
